臺灣臺南地方法院刑事判決
109年度簡上字第138號
上  訴  人  
即  被  告  許明義


上列上訴人因涉犯誣告案件，不服本院109年度簡字第1000號中
華民國109年4月8日所為第一審簡易判決（聲請簡易判決處刑書
案號：108年度偵字第20947號），提起上訴，本院管轄之第二審
合議庭判決如下：
    主  文
原判決撤銷。
許明義犯誣告罪，處有期徒刑叁月。
    事  實
一、許明義於民國108 年4 月4 日7 時25分許，在臺南市北區鹽
    水溪橋上，因細故與駕駛車牌號碼000-0000號自小客車行經
    該處之張志榮發生口角爭執，張志榮下車理論，遭許明義作
    勢毆打，張志榮旋即躲回該自小客車並上鎖，許明義遂持鐵
    鎚、扳手等物，砸毀張志榮所駕駛之上開自小客車前擋風玻
    璃及右側車窗玻璃（毀損部分，業經本院以108 年度簡字第
    2215號判決，判處有期徒刑6 月確定）。嗣許明義自被敲破
    之右後車窗伸手進車內欲開啟車門，張志榮見狀旋即打開駕
    駛座車門跑離現場，許明義即持鐵鎚一路緊追張志榮。嗣經
    路過之機車騎士，將張志榮以機車載離，張志榮始幸免於難
    。詎許明義明知於上開時地與張志榮之衝突過程中，張志榮
    並未持木棍對之毆打成傷，亦未對之恐嚇稱「要打死你」，
    在警方據報到場處理，並請雙方製作筆錄時，竟意圖他人受
    刑事處分，基於誣告之犯意，於同日9 時42分許，在臺南市
    政府警察局第五分局和緯派出所，對該管負責製作筆錄之警
    員，誣指張志榮持木棍對其毆打成傷，並恐嚇稱「要打死你
    」等語。嗣經臺灣臺南地方檢察署檢察官調查後，該恐嚇案
    件以108 年度調偵字第1041號為不起訴處分確定。 
二、案經張志榮訴請臺灣臺南地方檢察署檢察官偵查起訴。
    理  由
一、程序部分：
(一)按被告以外之人於審判外之言詞或書面陳述，除法律有規定
    者外，不得作為證據；又被告以外之人於審判外之陳述，雖
    不符合同法第159條之1至第159條之4之規定，但經當事人於
    審判程序同意作為證據，法院審酌該言詞陳述或書面陳述作
    成時之情況，認為適當者，亦得為證據。當事人、代理人或
    辯護人於法院調查證據時，知有第159條第1項不得為證據之
    情形，而未於言詞辯論終結前聲明異議者，視為有前項之同
    意。刑事訴訟法第159條第1項及第159條之5分別定有明文。
    查被告許明義及檢察官就下列各項供述證據之證據能力，於
    本院言詞辯論終結前（本院簡上卷第37至38頁、第87至89頁
    ），並未爭執其證據能力或聲明異議，本院審酌該等證據作
    成時情況，並無違法取證瑕疵，認以之作為證據為適當，依
    刑事訴訟法第159 條之5 之規定，有證據能力。
(二)又本案認定犯罪事實之非供述證據，亦查無違反法定程序取
    得之情形，依刑事訴訟法第158 條之4 規定反面解釋，自有
    證據能力。
二、實體部分：
(一)上開犯罪事實，業據被告坦承不諱（本院簡上卷第38、89頁
    ），核與告訴人張志榮指述情節相符（偵三卷第3頁正反面
    、第16至17頁），並有臺灣臺南地方檢察署檢察官108年7月
    25日108 年度調偵字第1041號不起訴處分書1份附卷可參（
    偵二卷第17至18頁），足認被告誣告犯行，堪以認定，應予
    依法論科。
(二)是核被告所為，係犯刑法第169條第1項之誣告罪。又按犯刑
    法第168 條至第171 條之罪，於所虛偽陳述或所誣告之案件
    ，裁判或懲戒處分確定前自白者，減輕或免除其刑，同法第
    172 條定有明文。又被告自白時，縱令其所誣告之案件業經
    檢察官為不起訴處分確定，但處分確定究與裁判確定不同，
    是其自白仍不得謂非在所誣告之案件裁判確定以前，仍可適
    用刑法第172 條之規定，減輕或免除其刑（最高法院66年度
    第5 次刑庭庭推總會議決議參照、最高法院100年度台上字
    第7342號判決參照）。被告雖係在其所誣告之案件經檢察官
    於108年7月25日為不起訴處分確定之後，於109年1月9日檢
    察官訊問時自白犯誣告罪（偵四卷第7頁反面），惟揆諸前
    揭說明，仍應依刑法第172 條之規定，減輕其刑。
(三)撤銷改判及量刑審酌之理由：
 1、原判決據以論處被告罪刑，固非無見。惟查：被告於提起上
    訴後，已將本院108年度南簡字第1439號和解筆錄所載之賠
    償金額全部履行完畢，且告訴人並稱對量刑部分無意見，有
    本院公務電話紀錄1份附卷可參（本院簡上卷第75頁），就
    此等有利於被告之量刑事由，為原審所未及審酌，本院覆審
    量刑時應為有利於其之斟酌。是原審之量刑基礎已有變更，
    原審未及審酌於此，尚有未洽。被告以原審量刑過重為由提
    起上訴為有理由，自應由本院予以撤銷改判。
 2、爰以行為人之責任為基礎，審酌被告僅因行車糾紛，竟以誣
    告之方式，動用國家公權力，浪費司法資源，且使告訴人無
    端歷經偵查程序之磨難，對告訴人名譽及精神造成一定損害
    ，所為誠屬不該；惟念被告犯後終能坦認犯行，避免司法資
    源進一步無謂虛耗，復與告訴人成立調解，賠償告訴人損害
    而獲告訴人諒解，尚見悔意，及被告於審理時自陳教育程度
    為高中肄業、目前待業中，與父親、祖母同住之家庭生活狀
    況（本院簡上卷第90頁）等一切情狀，量處如主文所示之刑
    ，以資警惕。
據上論斷，應依刑事訴訟法第455 條之1 第1 項、第3 項、第36
9 條第1 項前段、第364 條、第299 條第1 項前段，刑法第169
條第1 項、第172條，判決如主文。
本案經檢察官柯博齡請簡易判決處刑、檢察官蘇榮照到庭執行職
務。
中　　華　　民　　國　　110 　年　　2 　　月　　25　　日
                    刑事第十庭審判長法  官  陳淑勤
                                    法  官  陳世旻
                                    法  官  張郁昇
以上正本證明與原本無異。
本件不得上訴。
中　　華　　民　　國　　110 　年　　2 　　月　　25　　日
                                    書記官  盧昱蓁
附錄：本案論罪科刑法條全文
中華民國刑法第169條：
意圖他人受刑事或懲戒處分，向該管公務員誣告者，處7年以下
有期徒刑。
意圖他人受刑事或懲戒處分，而偽造、變造證據，或使用偽造、
變造之證據者，亦同。
【卷目索引】：                                     
1.【臺南市政府警察局第五分局南市警五偵字第1080171442號刑
  案偵查卷宗】，簡稱「警卷」。
2.【臺灣臺南地方檢察署108年度偵字第6956號偵查卷宗】，簡
  稱「偵一卷」。
3.【臺灣臺南地方檢察署108年度調偵字第1041號偵查卷宗】，
  簡稱「偵二卷」
4.【臺灣臺南地方檢察署108年度他字第4358號偵查卷宗】，簡
  稱「偵三卷」。
5.【臺灣臺南地方檢察署108年度偵字第20947號偵查卷宗】，簡
  稱「偵四卷」。
6.【臺灣臺南地方法院109年度簡上字第138號刑事簡易第二審案
  件】，簡稱「本院簡上卷」。